臺灣基隆地方法院民事判決　　　　　　　94年度簡上字第45號
上　訴　人　丙○○
被上訴人　　橘郡社區公寓大廈管理委員會
法定代理人　乙○○
訴訟代理人　侯傑中律師
複　代理人　甲○○
上列當事人間請求給付管理費，上訴人對於中華民國94年8月15
日臺灣基隆地方法院94年度基簡字第16號第一審判決提起上訴，
本院於民國94年11月14日言詞辯論終結，判決如下：
    主  文
上訴駁回。
第二審訴訟費用由上訴人負擔。
    事實及理由
一、被上訴人於原審起訴主張：上訴人係「橘郡社區」之區分所
    有權人，其房屋為基隆市○○區○○路155之5號11樓 (以下
    稱甲屋)、155之2號11樓 (以下稱乙屋)，依該社區之區分所
    有權人會議決議之收費標準，自民國89年1月份起，依每坪
    新臺幣（下同）40元計算繳交管理費，如有停車位者，自民
    國 (以下同)89 年11月起，機械車位加收150元之清潔費，
    平面車位加收50元之清潔費。惟上訴人自91年8月起欠繳管
    理費，其金額計至93年11月止為甲屋24,920元 (房屋每月管
    理費890元)，乙屋26,290元 (房屋每月880元，及停車位自
    93年1月至11月止，每月150元，計1,650元)，屢經催繳均置
    之不理，爰訴請上訴人如數給付欠繳管理費及法定遲延利息
    等語。並提出公寓大廈管理組織報備證明、建物登記謄本、
    戶籍謄本、第4屆第2次及第7屆第2次區分所有權人會議紀錄
    、第7屆第1次區分所有權人大會開會通知單及大會議程表、
    議題、第3屆管理委員會第3次委員會會議紀錄為證。
二、上訴人則抗辯：
(一)被上訴人並未遵照公寓大廈管理條例之規定召開區分所有權
    人大會，議決社區管理費之收費標準及起徵日期，以為合法
    收取之依據，再者被上訴人未盡管理人責任，被告迄今未住
    進橘郡社區，管裡費卻一體適用，此點有違善良管裡風俗及
    公平付費原則。
(二)被上訴人第4屆第1次區分所有權人會議並未合法召開，本人
    亦未接到管理委員會所寄發之開會通知，且該次會議資料只
    有議程而無任何議案，第4屆第2次區分所有權人會議，亦未
    依公寓大廈管理條例之規定：「區分所有權人會議之決議應
    有區分所有權人過半數及其區分所有權比例合計過半數之同
    意出席，以出席人數過半數及其區分所有權比例占出席人數
    區分所權合計過半數之同意行之。」，被上訴人所稱業已合
    法通過決議之證據為出席簽名名冊456戶，超過社區總戶數
    四分之一，及該次會議記錄記載人表決同意，但第4屆第1次
    區分所有權人會議既未有議案，何來第4屆第2次區分所有權
    人會議等語。
三、得心證之理由：
(一)按本件兩造關於上訴人為被上訴人社區住戶 (區分所有權人
    ) ，及被上訴人係依前述社區區分所有權人會議之決議內容
    收取管理費等情，均無爭執，兩造爭執之要點在於，被上訴
    人所據以收取管理費之該社區第4屆第1次區分所有權人會議
    所為之決議，是否合法成立，而得拘束社區內之區分所有權
    人。
(二)按公寓大廈管理條例中之區分所有權人會議，指對區分所有
    權人為共同事務及涉及權利義務之有關事項，召集全體區分
    所有權人所舉行會議，並制訂社區共同遵守事項之規約之組
    織。此觀之公寓大廈管理條例第3條第7款及12款自明；另區
    分所有權人會議採合議制、多數決議之方式，以形成共同之
    決議，同條例第31條、第32條亦有明訂。從而，公寓大廈管
    理條例之區分所有所有權人會議，係以增進社區公共利益，
    確保良好生活環境之特定目的，以社區內房屋之所有權人為
    成員之人合組織，應屬社團性質之組織。
(三)按總會之召集程序或決議方法，違反法令或章程時，社員得
    於決議後三個月內請求法院撤銷其決議。但出席社員，對召
    集程序或決議方法，未當場表示異議者，不在此限。總會決
    議之內容違反法令或章程者，無效。民法第56條定有明文。
    另公寓大廈管理條例第2條規定：「本條例未規定者，適用
    其他法令之規定。」。依前所述，區分所有權人會議係屬社
    團性質之組織，且公寓大廈管理條例並未就區分所有權人會
    議之召集與決議之爭議，訂有規定，則本件兩造關於區分所
    有權人會議之召集與決議之爭端處理，自應適用民法第56
    條之規定。本件上訴人所爭執者係被上訴人社區之第4屆第
    1次區分所有權人會議是否合法召開，第4屆第2次區分所有
    權人會議，是否符合公寓大廈管理條條第32條之規定，得降
    低出席及決議人數而為決議等，均屬該區分所有權人會議之
    召集程序及決議方法是否合法之爭議。至於管理費收取之標
    準，屬社區區分所有權人會議之法定職權，其係依民主原則
    而為決議，應採如何之標準，是否對空戶予以優待等，均應
    依民主原則決定之，自無決議之內容違反法令或規約之處。
(四)經查，本件上訴人所爭執之被上訴人社區第4屆第1次區分所
    有權人會議係90年8月11日舉行、第4屆第1次區分所有權人
    會議係同年9月2日舉行，有第4屆第2次區分所有權人會議紀
    錄在卷可稽。依民法第56條之規定，上訴人若認該二次會議
    之召集程序或決議方法，違反法令或章程時，僅得於該二次
    會議後之三個月內請求法院撤銷之，於該決議未經撤銷前，
    該決議仍屬有效而得拘束兩造社區之區分所有權人。上訴人
    所指之前述區分所有權人會議之決議即未經撤銷，則被上訴
    人請求依該決議給付房屋及停車位之管理費，依法有據。
(五)原審判命上訴人如數給付，並依職權宣告假執行，於法並無
    不合。上訴意旨以被上訴人之區分所有權人會議召集程序及
    決議方法不合法為由，指摘原判決不當，求予廢棄改判，為
    無理由，應駁回其上訴。
四、據上論結，本件上訴為無理由，依民事訴訟法第436條之1第
    3項、第449條第1項、第78條，判決如主文。
中　　華　　民　　國　　94　　年　　11　　月　　28　　日
                  審判長法  官 周玫芳
                        法  官 王翠芬
                        法  官 蔡聰明
以上正本係照原本作成
本件不得上訴
中　　華　　民　　國　　94　　年　　11　　月　　28　　日
                        書記官 王佩珠
